臺灣桃園地方法院刑事判決
111年度交簡上字第90號
上  訴  人  臺灣桃園地方檢察署檢察官 
被      告  曾銘煜



上列上訴人因被告過失傷害案件，不服本院於民國111年1月19日
所為之110年度桃交簡字第2508號第一審刑事簡易判決（聲請簡
易判決處刑案號：111年度調偵字第1362號），提起上訴，本院
管轄之第二審合議庭依通常程序自為第一審判決如下︰
    主  文
原判決撤銷。
曾銘煜犯過失傷害致人重傷罪，處有期徒刑肆月，如易科罰金，
以新臺幣壹仟元折算壹日。
    事  實
一、曾銘煜於民國109年12月25日晚間7時44分許前某時許，駕駛
    車牌號碼000-0000號自用小客車，沿桃園市大溪區仁和路1
    段往大溪方向行駛在內側車道，於當日晚間7時44分許，行
    經仁和路1段與儲蓄路口附近欲變換至外側車道，本應注意
    變換車道時，應讓直行車先行，並注意安全距離，而依當時
    天候晴、夜間有照明、柏油路面乾燥無缺陷、無障礙物及視
    距良好等情，並無不能注意之情事，竟疏未注意及此，貿然
    向右變換車道，適有王素珍騎乘車牌號碼000-000號普通重
    型機車沿仁和路1段同向外側車道直行駛至，2車因而發生碰
    撞，致王素珍人車倒地，並受有右側肱骨頭粉碎骨折、右肩
    挫傷等傷害、臂神經叢損傷、右側臂動脈損傷之初期照護、
    右側臂神經叢併右上肢肢體無力等傷勢，已達一肢機能嚴重
    減損且難以恢復之重傷害。
二、案經王素珍訴由桃園市政府警察局大溪分局報告臺灣桃園地
    方檢察署偵查後聲請簡易判決處刑。
    理  由
壹、程序事項：
一、被告以外之人於審判外之言詞或書面陳述，除法律有規定者
    外，不得作為證據，刑事訴訟法第159 條第1 項固定有明文
    。又按當事人、代理人或辯護人於法院調查證據時，知有第
    159 條第1 項不得為證據之情形，而未於言詞辯論終結前聲
    明異議者，視為有前項之同意，同法第159 條之5 第2 項亦
    有明文。本案判決所引用具傳聞性質之各項證據資料，業據
    被告於本院行準備程序時，就檢察官所提證據之證據能力均
    表示沒有意見(見本院卷二第17頁)，且經本院於審判期日依
    法踐行調查證據程序，檢察官、被告於言詞辯論終結前，亦
    均未聲明異議，本院審酌結果，認上開證據資料製作時之情
    況，尚無違法不當及證明力明顯過低之瑕疵，亦認為以之作
    為證據，應屬適當，依上開規定，應認有證據能力。
二、本判決所引用其餘所依憑判斷之非供述證據，亦無證據證明
    係違反法定程序所取得，或其他不得作為證據之情形，依刑
    事訴訟法第158 條之4 規定之反面解釋，亦均有證據能力。
貳、實體事項
一、認定事實所憑之證據及理由：
　㈠上開犯罪事實，業據被告曾銘煜於本院準備及審理程序時均
    坦承不諱，核與告訴人即證人王素珍於警詢之證述相符（見
    偵字卷第21頁至第23頁反面），並有告訴人之國軍桃園總醫
    院附設民眾診療服務處診斷證明書（見偵字卷第27頁）、刑
    案現場照片共32張（見偵字卷第29頁至第43頁反面）、道路
    交通事故現場圖（偵字第18065號卷，第45頁）、道路交通
    事故調查報告表（一）、（二）（見偵字卷第47頁至第49頁
    ）、公路監理電子閘門（身份證號：Z000000000、AJM-3181
    、Z000000000、K9A-383）（見偵字卷第51頁至第57頁）、
    桃園市政府警察局道路交通事故初步分析研判表（偵字第18
    065號卷，第83頁）、告訴人所提刑事陳報狀及所附診斷證
    明書10份（見偵字卷第17頁至第37頁）、本院於111年1月14
    日勘驗行車紀錄器畫面之勘驗筆錄（見本院桃交簡字卷第53
    頁、第55頁至第56頁）、告訴人之刑事上訴理由狀及所附之
    診斷證明書13份、身心障礙證明1張、申請低收入函文1張及
    車禍前後照片（見本院卷第33頁至第69頁）、告訴人之刑事
    聲明上訴狀及所附之診斷證明書3份及身心障礙證明（見本
    院卷第81頁至第89頁）、國軍桃園總醫院111年6月14日醫桃
    企管字第1110006608號函及所附告訴人病情相關資料（見本
    院卷第133頁至第135頁）、長庚醫療財團法人林口長庚紀念
    醫院111年6月28日長庚院林字第1110550572號函及所附告訴
    人之病情狀況（見本院卷第141頁）等件在卷可佐，就此部
    分之事實堪以認定。
　㈡按汽車在同向二車道以上之道路（車道數計算，不含車種專
    用車道、機車優先道及慢車道），除應依標誌或標線之指示
    行駛外，並應遵守下列規定：變換車道時，應讓直行車先
    行，並注意安全距離，道路交通安全規則第98條第1項第6款
    定有明文。經查，本件被告曾銘煜領有自用小客車之駕駛證
    照，有證號查詢汽車駕駛人資料1紙在卷可佐（見偵字卷第5
    1頁），對於上開交通規則應知之甚詳，並負有此等注意義
    務，而依當時天候晴、夜間有照明、柏油路面乾燥、無缺陷
    及無障礙物、視距良好，並無不能注意之情事，有道路交通
    事故調查報告表㈠、現場照片32張、監視器畫面截圖4張在卷
    可佐（見偵字卷第29頁至第43頁反面、第47頁、本院桃交簡
    卷第55頁至第56頁），被告理應注意其於109年12月25日晚
    間7時44分許，駕駛車牌號碼000-0000號自用小客車至桃園
    市大溪區仁和路1段與儲蓄路口欲向右變換車道時，應讓直
    行車先行，並注意安全距離，而依本院於調查程序勘驗行車
    紀錄器畫面所示（勘驗結果見本院桃交簡字卷第53頁、第55
    頁至第56頁），被告於畫面時間19：44：41時即驟然右偏，
    並未有放慢速度或確定有無來車之停頓情況，而斯時告訴人
    騎乘車牌號碼000-000號普通重型機車沿桃園市大溪區仁和
    路1段外側車道駛至該處，見狀因閃避不及，因而肇至本件
    車禍，酌諸本院上開勘驗筆錄所示，被告向右偏行時，未及
    1秒即響起告訴人騎乘車輛之喇叭聲，顯見告訴人騎乘之車
    輛與被告駕駛之車輛已十分靠近，果如被告變換車道時，有
    確認右方之來車，自當可知悉告訴人騎乘車輛已十分接近，
    並禮讓告訴人先行，堪認被告就本件交通事故之發生為有過
    失甚明。至於聲請簡易判決處刑意旨尚認被告變換車道時，
    應先顯示欲變換車道方向之燈光或手勢乙節，然被告於警詢
    、偵訊及本院調查程序均供稱其向右變換車道前，有先顯示
    方向燈等語（見偵字卷第9頁、第77頁反面、本院桃交簡卷
    第52頁），且觀諸告訴人歷次之指述，亦未稱被告有未顯示
    方向燈之過失責任，聲請簡易判決處刑意旨此部分尚有誤認
    ，然並未影響被告前開過失責任之認定，併予敘明。
　㈢次按稱重傷者，謂毀敗或嚴重減損語能、味能或嗅能；毀敗
    或嚴重減損一肢以上之機能。刑法第10條第4項第3、4款定
    有明文。又刑法於94年2月2日修正時，其第10條第4項關於
    重傷之規定，增列「嚴重減損」視能、聽能、語能、味能、
    嗅能與一肢以上機能之情形，使嚴重減損機能與完全喪失效
    用之毀敗機能並列，均屬重傷態樣。而所謂嚴重減損，觀其
    修正之立法理由，既謂依修正前刑法第10條第4項，視能、
    聽能等機能，須至完全喪失，始符合該規定之重傷要件，如
    僅減損甚或嚴重減損，並未完全喪失效用者，縱有不治或難
    治，因不符合該要件，且亦不能適用同條項第六款規定，仍
    屬普通傷害，此與一般社會觀念已有所出入，且機能以外之
    身體或健康，倘有重大不治或難治之傷害，依同條項第六款
    規定則認係重傷，二者寬嚴不一，殊欠合理，故基於刑法保
    護人體機能之考量，並兼顧刑罰體系之平衡，自宜將嚴重減
    損機能納入重傷範圍等語。是舉凡對上開各項機能有重大影
    響，且不能治療或難於治療之情形，應認均構成重傷，以與
    各該機能以外關於身體或健康之普通傷害與重傷區分標準之
    寬嚴一致，並使傷害行為得各依其損害之輕重，罪當其罰，
    俾實現刑罰應報犯罪惡性之倫理性目的而發揮其維護社稷安
    全之功能。從而，傷害雖屬不治或難治，如於上開機能無重
    大影響，仍非重傷。而減損視能之程度應達若干，始能認為
    係「嚴重減損」，法無明文，自應依醫師之專業意見，參酌
    被害人治療回復狀況及一般社會觀念認定之（最高法院101
    年度台上字第6144號判決意指參照）。再按身心障礙者權益
    保障法第5條之定義：「本法所稱身心障礙者，指下列各款
    身體系統構造或功能，有損傷或不全導致顯著偏離或喪失，
    影響其活動與參與社會生活，經醫事、社會工作、特殊教育
    與職業輔導評量等相關專業人員組成之專業團隊鑑定及評估
    ，領有身心障礙證明者：一、神經系統構造及精神、心智功
    能。二、眼、耳及相關構造與感官功能及疼痛。三、涉及聲
    音與言語構造及其功能。四、循環、造血、免疫與呼吸系統
    構造及其功能。五、消化、新陳代謝與內分泌系統相關構造
    及其功能。六、泌尿與生殖系統相關構造及其功能。七、神
    經、肌肉、骨骼之移動相關構造及其功能。八、皮膚與相關
    構造及其功能。」，可知身心障礙權益保障法已將身心障礙
    類型化，並將「肌肉、骨骼之移動相關構造及其功能」列為
    障礙項次之一，顯示該等項目缺損造成影響之重大性。且身
    心障礙雖列有輕度、中度、重度等不同障礙程度，然依上開
    條文規定，無論是何種障礙程度，均以該類功能已「顯著偏
    離或喪失，影響其活動與參與社會生活」為前提，是縱列為
    輕度障礙，仍已屬該項功能已有顯著障礙之情形。經查，告
    訴人於車禍後受有上開傷害，經本院函詢長庚醫療財團法人
    林口長庚紀念醫院，經回覆稱「告訴人自110年3月12日起始
    持續至本院神經肌肉疾病科門診及整形外傷科就診，主訴為
    109年12月25日車禍後右肱骨骨折併右上肢包括上臂、前臂
    和手部無力，診斷為右臂神經叢損傷，依其最近一次於111
    年5月13日至本院神經肌肉疾病科就醫時之病情研判，其右
    上肢無力及痠痛治療效果不佳，評估其預後右上肢肌力和功
    能難完全復原」等語(見本院卷第141頁)，再佐以告訴人提
    出之身心障礙證明可知，其於110年10月29日經鑑定為輕度
    障礙(障礙類別為第7類「b730a.1」)，此有告訴人所提身心
    障礙證明在卷可查(見本院卷第89頁)，而依新舊制障礙類別
    對照表顯示，「障礙類別第7類，編碼b730」係「肌肉力量
    功能」之障礙(見本院卷第143頁至第144頁)，此障礙之內容
    與上開長庚醫療財團法人林口長庚紀念醫院回函告訴人之傷
    勢內容相符，足認告訴人於本件車禍後，確實有因傷導致功
    能減損，已達輕度障礙標準，且依現今醫療技術，功能難完
    全復原之情形，雖為輕度障礙，依前開說明可知，仍已屬該
    項功能已有顯著障礙。從而，本件告訴人於車禍後，其所受
    之傷勢有嚴重減損其一肢以上之機能，已達重傷害至明。
　㈡綜上所述，本件事證已臻明確，被告確有上開過失傷害致人
    重傷之犯行，堪予認定，應依法論科。
二、論罪科刑及撤銷原判決之理由：　
　㈠核被告所為，係犯刑法第284條後段之過失傷害致人重傷罪。
    原公訴意旨認被告所涉犯行為刑法第284條前段之過失傷害
    罪，容有誤會，而本院已於審理程序時告知被告上開罪名(
    見本院卷第202頁)，無礙被告防禦權之行使，爰依刑事訴訟
    法第300條之規定變更起訴法條，附此敘明。本件聲請簡易
    判決處刑意旨雖僅認告訴人之傷勢為「右側肱骨頭粉碎骨折
    、右肩挫傷」，然本院認定告訴人之傷勢尚包含「臂神經叢
    損傷、右側臂動脈損傷之初期照護、右側臂神經叢併右上肢
    肢體無力」，業如前述，惟上開疏漏事項對於本案被告犯罪
    事實同一性之判斷並無影響，且依刑事訴訟法第267條規定
    檢察官就犯罪事實一部起訴者，其效力及於全部，該等未經
    聲請簡易判決處刑書記載之傷勢與經聲請簡易判決處刑書記
    載之傷勢，均是被告本案同次過失傷害行為所致，彼此間具
    有實質上一罪之關係，上開漏未敘及部分傷害結果之犯罪事
    實自仍為本案起訴效力所及，本院自應併予審理，故爰由本
    院逕予列入補充。
　㈡被告於肇事後留在現場，並於有偵查犯罪權限之機關或公務
    員知悉本件犯罪人之前，即員警前往現場處理時，當場承認
    其為肇事人，並表示願意接受裁判，有桃園市政府警察局大
    溪分局大溪交通分隊道路交通事故肇事人自首情形紀錄表1
    紙在卷可佐（見偵字卷第65頁），符合刑法第62條前段自首
    之規定，爰依法減輕其刑。
　㈢原審認被告所為係犯刑法第284條前段之過失傷害罪，予以論
    罪科刑，固非無見，惟原審未及審酌告訴人所受之傷勢已達
    重大不治或難治之傷害，容有違誤。而原判決既有前開可議
    之處，自屬無可維持，應由本院予以撤銷改判。
　㈣爰以行為人之責任為基礎，審酌駕駛車輛變換車道時卻未禮
    讓直行來車，因而肇至本案車禍，致使告訴人受有上開所述
    之傷害，自應受相當程度之刑事非難，復參以被告於犯罪後
    坦承犯行，其犯後態度良好，並衡以被告與告訴人尚未達成
    調解並賠償告訴人損害，兼衡被告於警詢時自陳家庭經濟狀
    況小康、職業為修車接待員（見偵字卷第11頁）暨本件車禍
    之過失情節、過失程度、告訴人所受傷勢，被告非無和解意
    願，惟告訴人堅持賠償金額為新臺幣500萬元，惜未達成和
    解等一切情狀，量處如主文所示之刑，並諭知易科罰金折算
    標準，以資懲戒。
三、末按，對於簡易判決之上訴，準用刑事訴訟法第3編第1章及
    第2章之規定，管轄第二審之地方法院合議庭受理簡易判決
    上訴案件，應依通常程序審理。其認案件有刑事訴訟法第45
    2條之情形者，應撤銷原判決，逕依通常程序為第一審判決
    ，法院辦理刑事訴訟簡易程序案件應行注意事項第14項定有
    明文。經查，本院合議庭認定之犯罪事實，已與檢察官聲請
    簡易判決據以求處罪刑之事實不符，是本件非符合刑事訴訟
    法第449條所定得以簡易判決處刑之案件，足認本件已有刑
    事訴訟法第451條之1第4項但書第2款、第452條之情形，依
    前揭規定，自應由本院合議庭逕依通常程序，自為第一審判
    決，當事人如不服本判決，仍得於法定上訴期間內，向管轄
    之第二審法院提起上訴，附此敘明。
據上論斷，應依刑事訴訟法第455條之1第1項、第3項、第452條
、第451條之1第4項但書第2款、第369 條第1項前段、第364條、
第299條第1項前段、第300條，刑法第284條後段、第62條前段、
第41條第1 項前段，刑法施行法第1條之1第1項，判決如主文。
本案經檢察官楊挺宏聲請簡易判決處刑，檢察官施婷婷到庭執行
職務。
中　　華　　民　　國　　111 　年　　11　　月　　29　　日
                  刑事第七庭　審判長法　官　陳佳宏
　　　　　　　　　　　　　　　　　　法　官　黃弘宇
　　　　　　　　　　　　　　　　　　法　官　方楷烽
以上正本證明與原本無異。
如不服本判決應於收受判決後20日內向本院提出上訴書狀，並應
敘述具體理由。其未敘述上訴理由者，應於上訴期間屆滿後20日
內向本院補提理由書( 均須按他造當事人之人數附繕本) 「切勿
逕送上級法院」。
告訴人或被害人對於判決如有不服具備理由請求檢察官上訴者，
其上訴期間之計算係以檢察官收受判決正本之日期為準。
                                    書記官　詹右辰
中　　華　　民　　國　　111 　年　　11　　月　　29　　日
附錄本案論罪科刑法條全文：
中華民國刑法第284條
因過失傷害人者，處1年以下有期徒刑、拘役或10萬元以下罰金
；致重傷者，處3年以下有期徒刑、拘役或30萬元以下罰金。